【裁判字號】    98,交訴,33
【裁判日期】    980422
【裁判案由】    肇事逃逸罪等
【裁判全文】
臺灣臺中地方法院刑事判決              98年度交訴字第33號
公  訴  人  臺灣臺中地方法院檢察署檢察官
被      告  乙○○
選任辯護人  林道啟律師
上列被告因肇事逃逸罪等案件，經檢察官提起公訴（97年度偵字
第23585號），本院判決如下：
    主    文
乙○○服用酒類，不能安全駕駛動力交通工具而駕駛，處有期徒
刑肆月，如易科罰金，以新臺幣貳仟元折算壹日。
被訴肇事逃逸部分無罪。
壹、有罪部分：
    犯罪事實
一、乙○○於民國97年9月16日18時許，在臺中縣梧棲鎮某友人
    住處飲用高粱酒，致自己無法安全駕駛動力交通工具後，竟
    仍於當日20時許，駕駛車牌號碼4886-WA號自用小客車返家
    ，迄當日20時40分許，行經臺中縣梧棲鎮○○路○段281號旁
    巷子與臺中縣梧棲鎮○○路○段之路口時，適有丁○○騎乘
    車牌號碼TCT-153號普通輕型機車搭載其女兒即兒童蔡○○
    （86年5月生，姓名年籍均詳卷），沿臺中縣梧棲鎮○○路○
    段由北往南方向行駛而行經該處，乙○○遂因酒後注意力無
    法集中，疏未注意，而與丁○○所騎乘之普通輕型機車發生
    碰撞，致丁○○受有疑似腦震盪、臉部撕裂傷、右肘撕裂傷
    、右大腿挫傷、雙手擦傷等傷害，兒童蔡○○受有頭部損傷
    合併右眼瞼裂傷、右臉擦傷、右肩擦傷等傷害（過失傷害部
    分已撤回告訴）。嗣乙○○經抽血檢驗結果，酒精濃度為25
    7.2MG/DL，換算呼氣測試濃度為1.29MG/L（即每公升1.29毫
    克）。
二、案經臺中縣警察局清水分局報請臺灣臺中地方法院檢察署檢
    察官偵查起訴。
    理    由
一、上揭犯罪事實業據被告乙○○於警詢、檢察官偵訊中及本院
    審理時坦承不諱，並有被告之血液酒精濃度測試紀錄表、刑
    法第185條之3案件測試觀察紀錄表、舉發違反道路交通管理
    事件通知單、道路交通事故現場圖、道路交通事故調查報告
    表(一)及(二)、現場照片、光田醫院所出具內載丁○○父女受有
    上揭傷害之診斷證明書等（參警卷第22、24-25、14-21、30
    -31頁）附卷可稽。又按一般服用酒類不能安全駕駛動力交
    通工具之認定，參考德國、美國之標準，以酒精濃度呼氣達
    每公升0.55毫克（0.5MG/L）或血液濃度達0.11%以上，肇事
    率為一般正常人之十倍，為已達不能安全駕駛之標準。查被
    告喝酒後駕車，與丁○○所騎乘之機車發生碰撞，經抽血檢
    驗結果，酒精濃度為257.2MG/DL，換算呼氣測試濃度為1.29
    MG/L（即每公升1.29毫克），足徵其酒後已呈不正常狀態，
    其確已達不能安全駕駛動力交通工具之程度無訛。本件事證
    已臻明確，被告犯行應堪認定。
二、核被告所為，係犯刑法第185條之3之違背安全駕駛罪。爰審
    酌被告犯後坦認所為，態度尚佳，惟於本案發生前即93年間
    ，曾因違背安全駕駛罪，經本院判處拘役五十日確定，於本
    案發生後即97年12月8日，再因違背安全駕駛罪，經臺灣臺
    中地方法院檢察署檢察官以98年度偵字第985號案向本院聲
    請簡易判決處刑（參臺灣高等法院被告前案紀錄表及臺灣臺
    中地方法院檢察署98年度偵字第985號聲請簡易判決處刑書
    ），危險性甚高等一切情狀，量處如主文所示之刑，並諭知
    易科罰金之折算標準。
貳、無罪部分：
一、公訴意旨略以：被告乙○○明知其已駕車肇事致丁○○及兒
    童蔡○○受有上開傷害，竟基於肇事逃逸之犯意，在未親自
    報警處理或救助受傷之人或將受傷之人送醫救治，又未留下
    其姓名或聯絡方式之情形下，即徒步離開車禍現場，並躲藏
    在臺中縣梧棲鎮○○路○段260號之達峰汽車修配廠後方，嗣
    經警循線在該處查獲。因認被告另涉犯刑法第185條之4之肇
    事逃逸罪嫌云云。
二、本件公訴人認被告涉犯刑法第185條之4之肇事逃逸罪嫌，無
    非係以承辦警員陳志銘之證述，被告自承知道丁○○父
    女受傷，及其離開現場時未留下姓名及聯絡方式乙情，被
    告躲藏之處與車禍現場距離約190公尺，且中間有建築物遮
    蔽，若非旁人指示，丙○○○○無從知悉被告藏身該處等為
    其依據。本院訊之被告乙○○，固坦承酒醉駕車撞傷丁○○
    父女，及警員據報到車禍現場時，伊在達峰汽車修配廠後方
    之事實，惟堅詞否認有逃逸之意思，辯稱：伊發現撞到人後
    ，立即停車下來，伊看到丁○○臉部出血、呼吸急促，就急
    忙幫他止血、搓揉胸口，並將尚能走路之兒童蔡○○牽扶到
    路旁，以防發生危險，伊因忙著照顧兩位傷者，遂請路人幫
    忙報警及叫救護車，救護車到達之後，伊就幫忙將傷者抬上
    救護車，接著伊就以其0000000000號行動電話聯絡伊任職之
    巨業加油站00000000號電話，請求派人前來協助，傷者被送
    上救護車時，警員尚未到場，伊因臨時想大便，才在警員到
    場前，到對面修配廠後方黑暗處解決等語。
三、按犯罪事實應依證據認定之，無證據不得認定犯罪事實，又
    不能證明被告犯罪者，應諭知無罪之判決，刑事訴訟法第15
    4條第2項、第301條第1項分別定有明文。另認定不利於被告
    之事實，須依積極證據，茍積極證據不足為不利於被告事實
    之認定時，即應為有利於被告之認定，更不必有何有利之證
    據；且刑事訴訟法第161條已於91年2月8日修正公布，其第1
    項規定檢察官就被告犯罪事實，應負舉證責任，並指出證明
    之方法，因此檢察官對於起訴之犯罪事實，應負提出證據及
    說服之實質舉證責任，倘其所提出之證據，不足為被告有罪
    之積極證明，或其指出證明之方法，無從說服法院以形成被
    告有罪之心證，基於無罪推定之原則，自應為被告無罪判決
    之諭知（參最高法院30年上字第816號、92年台上字第128號
    判例）。
四、經查，證人丁○○於98年4月8日在本院審理中具結證稱：
    「我由中華路北方騎到中華路南邊，往龍井方向，我看到我
    右方有來車，那時候閃黃燈，我有停一下，對方好像有停一
    陣子，結果我騎過去的時候，對方突然很快衝過來，我被撞
    昏，什麼都不知道，我被撞倒之後就馬上昏過去，什麼都不
    清楚，我到醫院一陣子之後醒過來」、「（問：你發生事故
    的時候，你知不知道被告有無下車對你施以救助？）我昏倒
    ，什麼都不知道」（參本院卷第84頁筆錄），證人即兒童
    蔡○○於98年4月8日在本院審理中證稱：「（問：救護車來
    的時候，被告都一直待在車子裡面？）我不清楚」、「（問
    ：救護車來的時候，有無警察到現場？）那時候還沒」、「
    （問：救護車來的時候，有無注意到被告在哪裡？）沒有辦
    法確定」、「（問：救護車離開的時候，有無注意被告有無
    在現場？）沒有注意」、「（問：發生車禍妳受傷之後，妳
    人在何處？）就有人扶我到旁邊休息」、「（問：妳你剛剛
    說有人把妳扶到旁邊休息，那個人是否在庭的被告？）不是
    」、「（問：在妳與妳父親一起搭救護車離開現場之前，是
    否撞你們的那部車一直留在現場？）是」、「（被告問：那
    天是否我下車把妳扶到路的旁邊？）可能那時候我沒有在注
    意」（參本院卷第87-92頁筆錄），證人丙○○○○於98
    年4月8日在本院審理中具結證稱：「我到現場，童綜合醫院
    的救護車停在中間，協助我交管，被害人是被送到光田醫院
    ，救護車司機跟我講說他們有請被告留在現場等警方到，可
    是那個被告就往東北方走過去，司機就跟我講說他覺得被告
    可能會跑掉，說我是否要去那邊把被告找回來，我請救護車
    司機留在現場，我往救護車司機指的方向即東北方過去找，
    我過去東北方的時候，那邊有家檳榔攤，問是否有剛才撞到
    的那個人過來這邊，他們沒有答話，用手比東北方向，那邊
    是兩家汽車修配廠，我沒看到，我就從兩家修配廠中間的小
    縫類似防火巷走到後面去，第一家修配廠後面沒有看到，他
    在另外一家後面蹲著，那地方是有點水泥斜坡，下去就是農
    田，他蹲在那邊」、「（問：當天到現場的救護車是否有光
    田醫院及童綜合醫院的救護車？）是，但是我到的時候只有
    童綜合醫院」、「（問：根據你剛剛所講的意思，是否傷者
    已經由光田醫院的救護車載走，童綜合醫院的救護車在馬路
    幫你維護交管？）是」、「（問：你說你到現場的時候，童
    綜合醫院的救護車人員跟你指示說被告往修配廠那邊過去，
    他們還曾經叫被告不要離開？）對，我記得是這樣沒錯」、
    「（問：照你這麼說，童綜合醫院救護車到達現場的時候，
    被告人應該還是留在現場讓他們看到？）應該是這樣，不然
    他們會跟我說他們到現場的時候就沒有看到被告的人」、「
    （問：到現場的時候，有看到被告的車子還在現場？）有」
    （參本院卷第92、95-96頁筆錄）。綜證人丁○○、兒童蔡
    ○○、丙○○○○之證述可知，本件車禍發生後，傷者丁○○於被送到醫院前，係呈昏迷之狀態，兒童蔡○○在現場則
    沒有特別注意被告之行止，惟確實有人將兒童蔡○○扶到旁
    邊休息，且丁○○父女被送上光田醫院救護車時，警員尚未
    到場，被告及肇事車均還留在現場，並未逃逸，警員到現場
    後，被告雖不在現場，然肇事車仍在現場。茲被告有無幫丁○○止血、搓揉胸口，有無扶兒童蔡○○到旁邊休息而加以
    救護，雖無法得到丁○○及兒童蔡○○之證實，亦無其他證
    據可資證明，但當時丁○○係呈昏迷狀態而不知情，兒童蔡
    ○○則因受傷年紀尚小且原不認識被告，對被告未特別加以
    注意，且被告既然自己闖禍並留在現場，依常情應無對傷者
    不加聞問之理，故非能因而認定被告所言均不可採。又刑法
    第185條之4之立法理由係「為維護交通安全，加強救護，減
    少被害人之死傷，促使駕駛人於肇事後，能對被害人即時救
    護，特增設本條」，是以被告於丁○○父女被光田醫院救護
    車載走已能得到專業救護之後才離開現場，並不違背該法條
    所欲保護之法益。
五、次查，被告所申請使用之0000000000號行動電話，於案發
    時段即97年9月16日20時35分52秒、20時43分48秒，曾打兩
    兩通電話到巨業交通股份有限公司所申請使用之00000000號
    電話，此有該二支電話之申請人資料及0000000000號行動電
    話通聯紀錄在卷可稽（參本院卷第55-63頁），證人即被
    告之兄甲○○於98年4月8日在本院審理中具結證稱：「巨業
    交通公司打電話通知我有這件車禍，要我儘快去處理，我在
    巨業交通公司是董事，晚上或比較重大的車禍都會通知我去
    處理，巨業加油站與巨業交通公司是關係企業，當我接到巨
    業公司值班人員打電話給我時，我問是否有人受傷，回答有
    ，我問受傷的人送哪裡，他告訴傷者送沙鹿光田醫院，因為
    當時我在外地，不在沙鹿鎮，我就開車到沙鹿光田急診室看
    傷患，我有問急診室的護士，他們說傷者在照Ｘ光，我問受
    傷情形，他們說男的比較嚴重，女性小朋友比較輕，我問有
    無生命危險，他們回答沒有，我就轉到車禍現場，現場在外
    環道路，我到外環道路時，肇事的車輛已經被拖吊車拖上車
    ，我在旁邊問拖吊司機有無看到開車的人，他回答被警察帶
    走，我跟著拖吊車的司機到梧棲派出所，不是警方通知我的
    ，我去的時候，員警與我弟弟都還沒有回到派出所裡面，後
    來他們回派出所之後，我就跟他們說拖吊費我已經付了，請
    他們將車子拖到我指定的地方」，另證人丙○○○○於98年
    4月8日在本院審理中具結證稱：「（問：是否你通知甲○○
    到派出所？）確實不是我通知，我帶被告回派出所時，甲○○已經在派出所」（參本院卷第98-101頁筆錄）。足徵被告
    於發生本件車禍後，確實有立即打電話通知家人到場協助，
    而其家人即證人甲○○亦確實有前往協助處理。茲發生車禍
    後通知親人朋友到場協助處理乃人之所常，且若肇事者有逃
    逸規避責任之意，自不會有此舉動，今被告於警員到場前，
    已以電話通知家人到場協助，於警員到場時，肇事車仍留在
    現場，足見其並無逃避責任之意。
六、又查，證人丙○○○○於98年4月8日在本院審理中具結證稱
    ：「（問：你看到被告的時候，他是蹲著還是坐著？）有點
    類似斜靠著，屁股有碰到地面」、「（問：你覺得他的動作
    有像在上廁所嗎？）我不認為是上廁所，因為那邊很暗，我
    看到就先問他在那邊做什麼，我記得他有跟我說是找朋友還
    是上廁所，我忘記了」、「（問：你在職務報告第二段記明
    被告是要到修配廠找朋友，你又寫研判被告的行為是在逃避
    ，找朋友推卸之詞，你現在記得被告是怎麼表示的？）忘了
    ，有可能是找朋友還是上廁所」、「（問：撞擊點到檳榔攤
    要走多久？）我量過190公尺，慢慢走約10分鐘」、「（問
    ：你到修配廠的後面，看到被告之後，除了問他在做什麼之
    外，有無問他是否外面車禍的肇事者？）有」、「（問：他
    立即的回答是什麼？）他說是他撞的」（參本院卷第93-94
    、96-97頁筆錄）。另卷內照片顯示：丙○○○○發現被告
    之處所係在一汽車修配廠後面的水泥斜坡，該斜坡下面是稻
    田（參核退卷第15頁下面照片）。顯見丙○○○○找到被告
    時，被告係呈斜靠在水泥斜坡上屁股有著地狀，該處很暗，
    下面是稻田，從車禍地點到該處約190公尺，於丙○○○○
    問被告是否為肇事者時，被告立即承認。茲該水泥斜坡處係
    在汽車修配廠後面，下面是稻田，當時又很暗，顯然是個隱
    蔽的地方，丙○○○○到達時，被告復呈斜靠蹲坐狀，斯情
    斯景，實難令人相信被告會答覆丙○○○○其在該處係要找
    朋友，又該處距離車禍地點不到一般國民小學操場一圈200
    公尺遠，且被告若要逃跑，豈會將肇事車留在現場，並蹲坐
    在該處，而不繼續跑，並於丙○○○○詢問時馬上承認其為
    肇事者，是以被告謂其至該處是為了上廁所，與經驗法則並
    無違背，甚可採信。
七、綜上所查，本院認公訴人所提出之證據，尚不足為被告犯肇
    事逃逸罪之積極證明，無從說服本院形成被告有罪之心證，
    依前揭判例意旨，本件即應為有利於被告之認定，更不必有
    何有利之證據。此外，復查無任何積極證據足資證明被告有
    何公訴人所指之肇事逃逸犯行，依上揭條文規定，自應為被
    告無罪之諭知。
據上論斷，應依刑事訴訟法第299條第1項前段、第301條第1項，
刑法第185條之3、第41條第1項前段，刑法施行法第1條之1第1項
，判決如主文。
中    華    民    國    98    年    4     月    22    日
                  臺灣臺中地方法院刑事第六庭
                      審判長法  官  施慶鴻
                            法  官  莊秋燕
                            法  官  李秋娟
以上正本證明與原本無異。
如不服本判決應於收受送達後10日內向本院提出上訴書狀，並應
敘述具體理由；其未敘述上訴理由者，應於上訴期間屆滿後20日
內向本院補提理由書（均須按他造當事人之人數附繕本）「切勿
逕送上級法院」。
                            書記官  簡芳敏
中    華    民    國    98    年    4     月    22    日
附錄論罪科刑法條
中華民國刑法第185條之3
服用毒品、麻醉藥品、酒類或其他相類之物，不能安全駕駛動力
交通工具而駕駛者，處1年以下有期徒刑、拘役或科或併科15萬
元以下罰金。


司法院資訊處製作；財團法人民間司法改革基金會備份。
